【裁判字號】    97,易,2561
【裁判日期】    971205
【裁判案由】    傷害
【裁判全文】
臺灣臺北地方法院刑事判決              97年度易字第2561號
公  訴  人  臺灣臺北地方法院檢察署檢察官
被      告  戊○○
            丙○○
            乙○○
上列被告因傷害案件，經檢察官提起公訴（97年度偵字第12936
號），本院判決如下：
    主  文
戊○○傷害人之身體，處拘役伍拾伍日，如易科罰金，以新臺幣
壹仟元折算壹日。
丙○○、乙○○共同傷害人之身體，各處拘役拾日，如易科罰
金，均以新臺幣壹仟元折算壹日。乙○○緩刑貳年。
戊○○被訴傷害乙○○部分公訴不受理。
    犯罪事實
一、戊○○、丙○○、乙○○均為臺北市○○區○○街89號前之
    攤商，因其等係擺放攤車經營，並非固定式攤位，戊○○與
    丙○○之攤位又緊鄰，於民國97年3月29日上午9時許，戊○○、丙○○因攤車擺放位置起爭執，互相以攤車推擠，並發
    生口角爭執，乙○○見狀，亦靠近與戊○○爭執，嗣戊○○
    基於傷害人身體之犯意，乙○○、丙○○則共同基於傷害人
    身體之犯意，戊○○即出手毆打乙○○頭部（戊○○所涉傷
    害乙○○部分，業據乙○○撤回告訴）及丙○○之臉部、腹
    部，乙○○則反手揮擊戊○○頭部，丙○○則自戊○○右方
    以手毆打抓扯戊○○臉部、身體，拉扯戊○○外衣，之後3
    人均倒地扭打，致戊○○受有頭部外傷、腦震盪、頭部右下
    方、右頸外側、右胸、左胸、左下腹、右手中指、右手前臂
    、右上唇等處擦傷、左眼眼角、左手中指瘀青之傷害；丙○○受有左側頭皮、左上臂腫脹、臉部裂傷、挫傷、臉部、左
    下臂、右膝蓋、左膝蓋擦傷之傷害；乙○○受有臉部腫脹、
    左手肘、右膝擦傷之傷害。
二、案經戊○○、丙○○、乙○○訴由臺北市政府警察局大安分
    局移送臺灣臺北地方法院檢察署檢察官偵查起訴。
    理    由
壹、有罪部分：
一、證據能力部分：
    按被告以外之人，於審判外所為之陳述，除有特別規定外，
    不得為證據，刑事訴訟法第159條定有明文。被告戊○○為
    本案之共同被告，渠於警詢之供述，若敘及至其他共同被告
    犯罪情節之相關內容，則屬被告以外之人於審判外之陳述，
    參照大法官釋字第582號解釋要旨，其等證述其他共同被告
    犯罪情節時就未轉換身分為證人，且加以具結部分，本應無
    證據能力，惟被告戊○○於本院審理時已轉換身分為證人，
    且經過具結後證述，是對被告丙○○、乙○○犯罪事實所為
    之供述，乃具有證據能力。
二、證人丁○○於本院具結之證據，與其於偵訊（經具結）之供
    述大致相符，而與共同被告均無特別利害關係，亦無顯不可
    信之情況，依刑事訴訟法第159條之1第2項得為證據，及證
    人甲○○於本院審理時具結做證，依刑事訴訟法第159條之1
    第1項，渠等所供自得採為證據。
三、證據之認定：
    上揭事實，業據被告戊○○坦承不諱；另訊據被告丙○○、
    乙○○則矢口否認有何傷害之犯行，被告丙○○辯稱：是戊○○先動手毆打，伊身高僅147公分，而戊○○身高188公分
    ，身強體壯，伊如何對戊○○實施傷害犯行，戊○○的衣服
    可能是伊拉扯的，但是是因為伊當時眼睛已看不見，拉到什
    麼東西伊也不知道云云；被告乙○○則辯稱：伊沒有打到戊○○，戊○○以拳頭毆打伊時，伊只有下意識用拳頭檔，伊
    覺得戊○○的傷有灌水，當時是有揮手，但是是出於保護自
    己的意思云云，經查：
    (一)上開被告丙○○、乙○○共同傷害被告戊○○之犯罪事實
      ，業據共同被告即證人戊○○於本院審理時證述其受傷害
      過程等情明確，其中證人戊○○並明確證稱，「（問：乙○○動手打你之後，你有無動手打他？）有。」、「（問
      ：乙○○是打你何部位？）打我臉左邊眼角，把我眼鏡打
      掉，鼻樑架也斷掉。」、「（問：你有無動手打丙○○？
      ）有。但是是她先動手打我，因為我跟乙○○互打的時候
      ，丙○○從我右手邊打我的臉、身體，用手扯、抓。」、
      「（問：你的衣服有破掉？）有。是丙○○撕掉的。」、
      「（問：為何你會如此確定？因為她就在我的旁邊，她就
      一直打我、抓我。」等語綦詳（見本院卷第58至59頁），
      核與證人即在場目擊之丁○○於本院審理時證稱：「（問
      ：你在97年3月29日上午有無在臨江市場看到何人發生衝
      突？）我看到一男一女在吵架，就是戊○○、丙○○在吵
      架，後來我在忙，再看到戊○○、丙○○他們的時候，他
      們二人就推來推去，後來再看到三個人戊○○、丙○○、
      乙○○都在地上。」、「他們三個人都壓在地上，後來起
      來的時候戊○○衣服破掉，丙○○滿臉是血，乙○○眼鏡
      就也掉了。」、「（問：檢察官問你做訪談筆錄所述是否
      實在，你回答是，檢察官問你當天發生的情形如何，當天
      你所述是否實在？）實在。」等語（見本院卷第55至57頁
      ，另證人丁○○則於偵查中具結證稱，沒有看到何人先動
      手，只看到戊○○與丙○○扭打，後來又加入乙○○也一
      起扭打，就是一直扭打等語（見偵查卷第78頁），並有共
      同被告戊○○、丙○○、乙○○因上開互毆受傷而分別至
      臺北醫學大學附設醫院驗傷之診斷證明書1紙、臺北市立
      聯合醫院仁愛院區驗傷診斷書2紙、丙○○受傷及現場照
      片6張、戊○○衣服破損照片在卷可稽（見偵查卷第33至
      38頁、本院卷第44至47頁），是依上開證據足認被告戊○○、丙○○、乙○○當時確曾發生爭執進而互毆等情甚明
      。
    (二)被告丙○○、乙○○雖以前詞置辯，然依案發時之狀況及
      起因，被告丙○○、乙○○、戊○○當時係因攤位越界，
      思及雙方多年爭執而發生口角，因此雙方開始產生暴力衝
      突之時，應僅留意到自己是否因而受傷、對方有無動手等
      情，對於自己本身是否亦有攻擊對方則較容易忽略；而證
      人丁○○身為非與本案相關之在場之人，其所目擊之情況
      及所為供述自較客觀，雖證人丁○○於本院審理時表示已
      忘記且未目擊有無被告3人有無扭打之情，然據其所證述3
      人均有倒地及客觀呈現之被告戊○○衣服破損情況，則其
      於偵查中所證稱被告3人有扭打之情，應係出於其所目擊
      經過、現場爭吵狀況綜合判斷所為證述，應可採信；再者
      ，被告即證人戊○○所為不利於被告丙○○、乙○○之證
      述，其間亦夾雜對本身不利之供述，其並無必要故為該證
      述之方式而構陷被告丙○○、乙○○於罪，況被告戊○○
      既有倒地，並與被告丙○○、乙○○扭打一團，則其所受
      傷勢中載有腦震盪等情，亦與其曾倒地或遭被告乙○○毆
      擊眼角一事並無杆格，況以被告戊○○衣服破損情形觀之
      ，被告丙○○若非大力拉扯，實難想像會造成該衣服破損
      如卷附照片所示之情，又被告丙○○既能拉扯被告戊○○
      衣服，則渠所辯稱因身高、體力之故，無從傷害被告戊○○云云，即屬無據。
    (三)又證人甲○○在本院審理時雖證稱，看到被告戊○○毆打
      被告丙○○、乙○○，而被告乙○○與被告戊○○互相打
      起來，未看到被告丙○○與被告戊○○互毆等語（見本院
      卷第37至39頁），然依證人甲○○於本院審理時之證述過
      程，其於目擊被告乙○○、戊○○互相毆打後，隨即有客
      人至其攤位購買貨品，當時其再抬頭時已發現被告乙○○
      、戊○○均已倒地等語，是證人甲○○並未目睹全部案發
      經過狀況，其所為「未看到被告丙○○與被告戊○○互毆
      」之證述，應為處理客人購買貨品，而未全程關注本件案
      發過程所致，是經本院調查證據後認證人甲○○之證述內
      容僅為案發當時之片段，無法完全呈現案發當時之全貌，
      參酌上開證人戊○○、丁○○證述經過交互比對，則被告
      丙○○亦曾出手毆打被告戊○○等情已可認定，是證人甲○○關於被告丙○○之證述部分，尚無法為被告丙○○有
      利之認定。
    (四)又按刑法第23條前段規定之正當防衛，必須對於現在不法
      之侵害且基於防衛之意思為之，始屬相當，若彼此互毆，
      必以一方初無傷人之犯意，因排除對方不法之侵害而加以
      還擊，始得以正當防衛論，若雙方各基於傷害對方之犯意
      而互毆，均不得主張正當防衛（最高法院30年上字第1040
      號判例、90年度台上字第3144號判決意旨參照）；又衡之
      一般社會經驗，互毆係屬多數動作構成單純一罪而互為攻
      擊之傷害行為，縱令一方先行出手，而還擊之一方，苟非
      單純對於現在不法之侵害為必要排除之反擊行為，因其本
      即有傷害之犯意存在，則對其互為攻擊之還擊行為，自無
      防衛權可言（最高法院92年臺上字第3039號判決意旨參照
      ）。經查，依被告戊○○所受傷勢、衣服破損程度，再佐
      以其受傷部位係在頭部及胸部，應係被告丙○○、乙○○
      正面攻擊告訴人之身體所致，而非單純排除對方之拉扯等
      防衛動作所可能造成，被告丙○○、乙○○並非單純基於
      防衛之意思抵擋攻擊，而另存有傷害對方之犯意甚明。
    (五)綜上所述，本件事證明確，應予依法論科。
四、核被告戊○○、丙○○、乙○○所為，均係犯刑法第277條
    第1項之傷害罪。被告丙○○、乙○○就前揭傷害被告戊○○犯行，有犯意聯絡及行為分擔，應依共同正犯論處。爰審
    酌被告3人之犯罪動機、目的、手段，傷害犯行對對方所造
    成之傷害，及其智識程度並犯後態度，被告戊○○並當庭向
    被告丙○○、乙○○鞠躬道歉（見本院卷第63頁背面）等一
    切情狀，各量處如主文所示之刑，並均依刑法第41條第1項
    前段，諭知易科罰金之折算標準。末查被告乙○○並無前科
    ，有臺灣高等法院被告全國前案紀錄表1紙在卷可考，其因
    其姊姊丙○○與被告戊○○發生爭執，為護衛其姐而出手互
    毆，致觸犯本罪犯行之犯罪動機，固屬不該，惟審酌其行動
    不便，被告戊○○已表示願給予被告乙○○緩刑機會，其亦
    就被告戊○○所涉傷害其部分犯行撤回告訴，是經此偵審程
    序及刑之宣告後，當知所警惕，本院認前開對其所宣告之刑
    以暫不執行為適當，爰就被告乙○○部分所犯宣告緩刑2年
    ，以啟自新。
貳、被告戊○○被訴傷害被告乙○○公訴不受理部分：
一、公訴意旨略以：被告戊○○、丙○○、乙○○均為臺北市○○區○○街89號前之攤商（被告戊○○、丙○○、乙○○有
    罪部分詳前），因其等係擺放攤車經營，並非固定式攤位，
    戊○○與丙○○之攤位又緊鄰，於97年3月29日上午9時許，
    戊○○、丙○○因攤車擺放位置起爭執，互相以攤車推擠，
    並發生口角爭執，乙○○見狀，亦靠近與戊○○爭執，嗣戊○○基於傷害人身體之犯意，乙○○、丙○○則共同基於傷
    害人身體之犯意，戊○○即出手毆打乙○○頭部及丙○○之
    臉部、腹部，乙○○則反手揮擊戊○○頭部，丙○○則自戊○○右方以手毆打抓扯戊○○臉部、身體，拉扯戊○○外衣
    ，之後3人均倒地扭打，致戊○○受有頭部外傷、腦震盪、
    頭部右下方、右頸外側、右胸、左胸、左下腹、右手中指、
    右手前臂、右上唇等處擦傷、左眼眼角、左手中指瘀青之傷
    害；丙○○受有左側頭皮、左上臂腫脹、臉部裂傷、挫傷、
    臉部、左下臂、右膝蓋、左膝蓋擦傷之傷害；乙○○受有臉
    部腫脹、左手肘、右膝擦傷之傷害。因認被告戊○○就傷害
    被告乙○○部分亦涉犯刑法第277條第1項之傷害罪嫌。
二、按告訴乃論之罪，告訴人於第一審辯論終結前得撤回其告訴
    ，又告訴經撤回者，應諭知不受理之判決，而不受理之判決
    ，得不經言詞辯論為之，刑事訴訟法第238條第1項、第303
    條第3款、第307條分別定有明文。
三、查被告戊○○所涉傷害被告乙○○案件部分，起訴書認係犯
    刑法第277條第1項之罪，依同法第287條前段規定，須告訴
    乃論。茲據告訴人乙○○於本院審理中具狀撤回告訴，此有
    刑事撤回告訴狀1紙在卷足稽（見本院卷第67頁），依上開
    說明，爰不經言詞辯論，逕就此部分諭知不受理之判決。
據上論斷，應依刑事訴訟法第284條之1、第299條第1項前段、第
303條第3款、第307條，刑法第28條、第277條第1項、第41條第1
項前段、第74條第1項第1款，刑法施行法第1條之1，判決如主文
。
本案經檢察官蔡偉逸到庭執行職務。
中    華    民    國    97    年    12    月     5    日
                  刑事第十庭      法  官  呂煜仁
上正本證明與原本無異。
如不服本判決應於收受送達後10日內向本院提出上訴書狀，並應
敘述具體理由；其未敘述上訴理由者，應於上訴期間屆滿後20日
內向本院補提理由書（均須按他造當事人之人數附繕本）「切勿
逕送上級法院」。告訴人或被害人如對於本判決不服者，應具備
理由請求檢察官上訴，其上訴期間之計算係以檢察官收受判決正
本之日期為準。
                                  書記官  陳泰寧
中    華    民    國    97    年    12    月    9     日
附錄本案論罪科刑法條全文：
刑法第277條：
傷害人之身體或健康者，處三年以下有期徒刑、拘役或一千元以
下罰金。
犯前項之罪因而致人於死者，處無期徒刑或七年以上有期徒刑；
致重傷者，處三年以上十年以下有期徒刑。


司法院資訊處製作；財團法人民間司法改革基金會備份。
